【裁判字號】    92,基簡,17
【裁判日期】    920609
【裁判案由】    給付借款
【裁判全文】
臺灣基隆地方法院宣示判決筆錄  九十二年度基簡字第一七號
    原    告  甲○○          .
    被    告  潘源鴻即豆芽樂器.
右當事人間請求給付借款事件，於中華民國九十二年六月九日下午五時在本院民事第
九法庭公開宣示判決，出席職員如左：
                法      官    姚貴美
                法院書記官    賴敏慧
                通      譯    吳涴鈺
朗讀案由兩造均未到
法官朗讀主文宣示判決，並諭知將判決主文、所裁判之訴訟標的及其理由要領，記載
於後：
    主    文
原告之訴及假執行之聲請均駁回。
訴訟費用由原告負擔。
    理由要領
一、原告起訴主張：被告於民國七十六年四月三十日與訴外人余順益共同向其借款新
    台幣（下同）三十七萬元，並由余順益持被告之印章蓋用於借據（下稱系爭借據
    ）及開立未填載發票日之同面額支票（下稱系爭支票）一紙以資清償，詎被告及
    訴外人余順益迄均未清償借款，伊亦因故未提示系爭支票，並於八十三年間遺失
    該支票原本。為此，爰依消費借貸法律關係，訴請被告給付三十七萬元，及自七
    十六年五月一日起至清償日止，按年息百分之五計算之利息，並提出支票及借據
    影本各乙紙為證。
二、被告則以：伊於七十六年間為豆芽樂器行之掛名負責人，訴外人余順益則為該樂
    器行之實際經營者，余順益向原告借款及以其印章簽發票據之事，伊原均不知情
    ，七十八年間余順益退出合夥，改由伊獨資經營豆芽樂器行後，伊始知上情，伊
    並未向原告借款，亦未簽發系爭支票等語，資為抗辯。
三、按當事人主張主張有利於己之事實者，就其事實有舉證之責任；私文書應由舉證
    人證其真正，民事訴訟法第二百七十七條、第三百五十七條前段分別定有明文。
    次按稱消費借貸者，謂當事人一方移轉金錢或其他代替物之所有權於他方，而約
    定他方以種類、品質、數量相同之物返還之契約；消費借貸，因金錢或其他代替
    物之交付，而生效力，民法第四百七十四條第一項、第四百七十五條分別定有明
    文。是當事人主張有金錢借貸關係存在，須就其發生所須具備之特別要件即金錢
    之交付及借貸意思表示相互一致負舉證之責任。本件原告主張被告向伊借款三十
    七萬元，並簽發系爭支票交付予伊以資清償之事實，固據其提出支票及借據影本
    各乙紙為證，惟被告對於前揭借據之真正及兩造間消費借貸法律關係之存在均為
    否認，並以前揭情詞置辯。經查，本件原告所提出之支票及借據雖均蓋有被告潘
    源鴻及豆芽樂器行之印章，然原告自承該印章均為訴外人余順益於向伊借款時當
    場蓋用，且該四枚印文之真正亦均為被告所否認，自應由原告就系爭支票及借據
    上所蓋用印章之真正，負舉證責任。惟原告就被告確曾簽立借據，兩造間存有消
    費借貸合意，及原告確已交付借款之事實，均無法舉證以實其說，揆諸首揭說明
    ，原告之主張自難信為真實，從而原告依消費借貸之法律關係，請求被告給付如
    聲明所示之金額，為無理由，應予駁回。
中      華      民      國      九十二    年      六      月    九      日
~B臺灣基隆地方法院基隆簡易庭
~B        法院書記官  賴敏慧
~B        法      官  姚貴美
右為正本係照原本作成。
本筆錄正本之送達，與判決正本之送達，有同一效力。
對於本件判決如有不服，應於收受送達後二十日內向本院提出上訴書狀，上訴於本院
合議庭，並按他造當事人之人數附具繕本。
中      華      民      國      九十二    年      六      月    十三    日
~B        法院書記官  賴敏慧


司法院資訊處製作；財團法人民間司法改革基金會備份。
